---
title: "Heart Disease Prediction Project"
output: html_document
date: "2025-05-04"
---

```{r setup, include=FALSE}
# Thiết lập ban đầu
knitr::opts_chunk$set(echo = TRUE)
```

### Kiểm tra và cài đặt các thư viện cần sử dụng trong đồ án

```{r}
message("========== Kiểm tra và cài đặt thư viện ==========\n")

# Danh sách các gói cần thiết
packages <- c("tidyverse", "caret", "randomForest", "gbm", "pROC", "ggplot2", "corrplot")

# Kiểm tra và cài đặt các gói chưa có
installed <- rownames(installed.packages())
to_install <- packages[!packages %in% installed]
if (length(to_install) > 0) {
  install.packages(to_install)
  cat("Các gói sau đã được cài đặt: ", paste(to_install, collapse = ", "))
} else {
  cat("Kiểm tra và cài đặt thư viện (thành công).")
}
```


### Load các thư viện cần thiết trong chương trình.
# Phần này tải các thư viện R cần thiết cho toàn bộ dự án. Các thư viện này cung cấp các hàm và công cụ để thao tác dữ liệu, xây dựng mô hình và trực quan hóa kết quả.

```{r}
message("========== Chạy các thư viện cần sử dụng ==========\n")

# Cài đặt thư viện cần thiết
library(readr)
library(tidyr) # Tách cột và xử lý dữ liệu
library(dplyr) # Xử lý dữ liệu và thay thế giá trị thiếu

library(corrplot)

library(tidyverse)
library(caret)
library(randomForest)
library(gbm)
library(pROC)
library(ggplot2) # Vẽ đồ thị

cat("Chạy các thư viện cần sử dụng (thành công).")
```

### Phần 1: Giới thiệu.
  - Trong bối cảnh y học hiện đại, bệnh tim mạch nổi lên như một thách thức sức khỏe toàn cầu, âm thầm tước đi sinh mạng và gây ra gánh nặng to lớn cho xã hội. Việc phát hiện sớm các dấu hiệu nguy cơ và can thiệp kịp thời được xem là yếu tố then chốt để giảm thiểu những hậu quả nghiêm trọng này. Sự trỗi dậy mạnh mẽ của lĩnh vực Học máy (Machine Learning) mang đến một tiềm năng to lớn, hứa hẹn khai thác sức mạnh của dữ liệu y tế đồ sộ nhằm hỗ trợ nhận diện sớm nguy cơ mắc bệnh tim, mở ra những hướng đi mới trong phòng ngừa và điều trị.
  
  - Đồ án này được khởi xướng với mục tiêu cốt lõi là thiết kế và xây dựng các mô hình học máy tiên tiến, có khả năng phân tích sâu rộng dữ liệu y tế để dự đoán nguy cơ phát triển bệnh tim một cách hiệu quả. Hơn cả việc tạo ra những công cụ dự đoán chính xác, chúng em kỳ vọng sẽ kiến tạo những hệ thống trí tuệ nhân tạo, mang trong mình khả năng "tiên lượng" sức khỏe tim mạch của từng cá nhân. Từ đó, mở ra những cơ hội mới cho các liệu pháp phòng ngừa cá nhân hóa và các phác đồ điều trị tối ưu.
  - Nền tảng của dự án này nằm ở việc khám phá những tri thức ẩn sâu trong dữ liệu y tế - nguồn tài nguyên vô giá để thấu hiểu các yếu tố nguy cơ và quá trình phát triển của bệnh tim. Chúng em sẽ tập trung vào việc xây dựng và thử nghiệm các mô hình học máy đa dạng, được ví như những "bộ não" nhân tạo, có khả năng nhận diện các закономерности phức tạp trong tập dữ liệu. Toàn bộ quá trình phân tích và phát triển mô hình sẽ được thực hiện trên nền tảng ngôn ngữ R, một "sân chơi" lý tưởng và mạnh mẽ cho những người làm việc với dữ liệu.
  
  - Trong cuộc chiến đầy thách thức chống lại bệnh tim mạch, mục tiêu của chúng em không chỉ dừng lại ở việc đưa ra những dự đoán thông thường. Chúng em ấp ủ khát vọng tạo ra những "nhà tiên tri" trí tuệ nhân tạo, có khả năng thấu suốt tương lai sức khỏe tim mạch của mỗi người, từ đó vạch ra con đường phòng ngừa và điều trị tối ưu nhất. Chúng em sẽ không chỉ đơn thuần so sánh hiệu suất giữa các mô hình, mà còn hướng đến việc tìm ra "nhà vô địch" trong lĩnh vực dự đoán - một mô hình có độ chính xác cao đến mức có thể nắm bắt những thay đổi nhỏ nhất trong nhịp tim và hơi thở, để bảo vệ những sinh mạng quý giá.
  
  - Đồ án này không chỉ là một nhiệm vụ học tập cuối khóa, mà còn là một bước đệm quan trọng trong việc ứng dụng trí tuệ nhân tạo vào lĩnh vực y tế. Chúng em tin tưởng rằng sức mạnh phi thường của công nghệ có thể làm dịu bớt gánh nặng của bệnh tim mạch và mang lại hy vọng cho hàng triệu người trên khắp thế giới. Kết quả của đồ án này có tiềm năng đóng góp vào việc phát triển các công cụ hỗ trợ chẩn đoán sớm, cá nhân hóa các chiến lược phòng ngừa và điều trị, và cuối cùng là nâng cao chất lượng cuộc sống cho cộng đồng.

### Phần 2: Tiền xử lý dữ liệu (23133059_DinhHoangPhuong).
  Để chuẩn bị cho quá trình phân tích chuyên sâu và xây dựng các mô hình dự đoán hiệu quả, chúng em đã tiến hành một loạt các bước xử lý dữ liệu phức tạp. Bắt đầu với việc thu thập thông tin từ năm nguồn dữ liệu riêng biệt, quy trình tiếp theo tập trung vào việc giải quyết sự khác biệt về định dạng giữa các tệp này. Sau đó, dữ liệu được chuẩn hóa một cách nhất quán để đảm bảo tính đồng nhất. Cuối cùng, tất cả các tập dữ liệu đã được xử lý sẽ được hợp nhất thành một cấu trúc duy nhất, sẵn sàng cho các giai đoạn phân tích và mô hình hóa tiếp theo.

## 2.1. Đọc dữ liệu đầu vào và xử lý định dạng ban đầu
  - Để chuẩn bị cho phân tích và xây dựng mô hình, chúng em đã thu thập dữ liệu từ năm tệp. Bốn tệp (cleveland, hungarian, long-beach-va, switzerland) dùng dấu phẩy làm dấu phân cách, trong khi tệp hungarian2 dùng dấu khoảng trắng. Sự khác biệt này đòi hỏi quy trình đọc dữ liệu riêng biệt để đảm bảo tính nhất quán trước khi phân tích và hợp nhất.

  - Chúng em đã sử dụng hàm read.table() trong R để nhập dữ liệu. Với bốn tệp đầu, tùy chọn sep = "," được dùng, còn với tệp hungarian2 là sep = "". Kết quả là năm DataFrame (data_file1 đến data_file5) được lưu trữ trong danh sách dfList.
  
  - Để kiểm tra nhanh dữ liệu đã nhập, chúng em đã dùng vòng lặp hiển thị vài dòng đầu và kích thước (số hàng, số cột) của mỗi DataFrame. Bước này giúp phát hiện sớm các vấn đề có thể xảy ra trong quá trình đọc dữ liệu.
  
```{r}
message("========== Đọc dữ liệu đầu vào và xử lý định dạng ban đầu ==========\n")

# Đọc dữ liệu phân cách bằng dấu ","
data_file1 <- read.table("data/cleveland.data", header = FALSE, sep = ",", fill = TRUE)
data_file2 <- read.table("data/hungarian.data", header = FALSE, sep = ",", fill = TRUE)
data_file3 <- read.table("data/long-beach-va.data", header = FALSE, sep = ",", fill = TRUE)
data_file4 <- read.table("data/switzerland.data", header = FALSE, sep = ",", fill = TRUE)

# Đọc dữ liệu phân cách bằng khoảng trắng
data_file5 <- read.table("data/hungarian2.data", header = FALSE, sep = "", fill = TRUE)

# Lưu vào danh sách
dfList <- list(data_file1, data_file2, data_file3, data_file4, data_file5)

# Kiểm tra dữ liệu đã đọc

for (df_name in names(dfList)) {
  df <- dfList[[df_name]]
  cat("Tên dataframe:", df_name, "\n")
  print(head(df))
  cat("Kích thước:", dim(df), "\n")
  cat("--------------------------\n")
}

cat("Đọc dữ liệu đầu vào và xử lý định dạng ban đầu (thành công)")
```

# 2.2. Lưu 5 file data thành dạng table file.csv
 - Để có dữ liệu thống nhất từ năm tệp, chúng em đã thực hiện quy trình nhiều bước. Các tệp .data được chuyển đổi sang CSV và lưu trữ. Tất cả các tệp (cả gốc và đã chuyển đổi) sau đó được tập hợp vào một danh sách chung để dễ dàng xử lý và phân tích.

  - Cụ thể:
    + Tạo thư mục lưu trữ: Kiểm tra và tạo thư mục 'data' nếu chưa có.
    + Xuất dữ liệu CSV: Duyệt qua danh sách DataFrame (dfList), xuất từng DataFrame thành một tệp CSV riêng biệt trong thư mục 'data', dùng dấu phẩy làm dấu phân cách và không ghi tên hàng/cột. Tên tệp CSV tương ứng với tên DataFrame.
    + Nhập lại dữ liệu chuẩn hóa: Đọc lại tất cả các tệp CSV từ thư mục 'data' và lưu vào danh sách mới (dfList_csv).
    
  - Quy trình này đảm bảo toàn bộ dữ liệu được đưa về định dạng DataFrame thống nhất trong R, sẵn sàng cho các bước tiếp theo.
  
```{r}
message("========== Lưu 5 file data thành dạng table file.csv ==========\n")

# Tạo thư mục 'data' nếu chưa tồn tại
if (!dir.exists("data")) {
  dir.create("data")
}

# Lặp qua danh sách để ghi từng dataframe thành file CSV trong thư mục 'data'
for (df_name in names(dfList)) {
  write.table(dfList[[df_name]], file = paste0("data/", df_name, ".csv"),
              sep = ",", row.names = FALSE, col.names = FALSE)
}

# Đọc lại các file CSV từ thư mục 'data'
dfList_csv <- list(
  data_file1 = read.csv("data/data_file1.csv", header = FALSE, sep = ","),
  data_file2 = read.csv("data/data_file2.csv", header = FALSE, sep = ","),
  data_file3 = read.csv("data/data_file3.csv", header = FALSE, sep = ","),
  data_file4 = read.csv("data/data_file4.csv", header = FALSE, sep = ","),
  data_file5 = read.csv("data/data_file5.csv", header = FALSE, sep = ",")
)

cat("Lưu 5 file data thành dạng table file.csv (thành công)")
```

## 2.3. Kiểm tra số lượng cột
  - Để chuẩn bị cho phân tích, chúng em kiểm tra cấu trúc dữ liệu của từng tệp CSV. Cụ thể, chúng em so sánh số cột với danh sách biến mục tiêu (colnames: "age", "sex", "cp", "trestbps", "chol", "fbs", "restecg", "thalach", "exang", "oldpeak", "slope", "ca", "thal", "target").

  - Chúng em cũng xác minh kiểu dữ liệu: cột 1, 2, 3, 7, 14 phải là số nguyên (integer), còn cột 4-6 và 8-13 phải là chuỗi ký tự (character).

  - Nếu số cột khớp với col_names, chúng em sẽ gán tên từ col_names cho các cột tương ứng để đảm bảo nhất quán.

  - Sau khi kiểm tra và chuẩn hóa từng tệp CSV, chúng em sẽ tạo một tập dữ liệu hợp nhất từ cả năm tệp đã xử lý, làm nền tảng cho phân tích và xây dựng mô hình.

  - Để kiểm tra nhanh số cột trong mỗi DataFrame trong dfList, chúng em đã dùng vòng lặp hiển thị ncol(df) cho từng DataFrame.
  
```{r}
message("========== Kiểm tra số lượng cột ==========\n")

# Kiểm tra số lượng cột của từng df
for (df in dfList) {
  print(ncol(df))   # Với dataframe (số cột)
}

cat("\nKiểm tra số lượng cột (thành công)")
```

# Kết quả: 
  Một số file chỉ có 1 cột, vì toàn bộ dòng được đọc như một chuỗi (do định dạng chưa chuẩn). Cần tách các giá trị trong chuỗi.

## 2.4. Tách dữ liệu thủ công bằng separate() từ thư viện tidyr
  - Sau khi kiểm tra số cột, chúng em nhận thấy hai tập dữ liệu đầu tiên (Cleveland và Hungarian) chỉ có một cột duy nhất thay vì 14 như mong đợi.

  - Nguyên nhân có thể là do dấu phẩy (,) vừa là dấu phân cách trường, vừa có thể xuất hiện trong giá trị số, khiến toàn bộ dòng bị đọc thành một chuỗi.

  - Ngoài ra, chúng em cũng thấy ký tự '?' trong một vài dòng, gây khó khăn cho việc chuyển đổi kiểu dữ liệu sau này.

  - Ví dụ, dòng đầu của Cleveland được đọc là "63.0,1.0,1.0,145.0,233.0,1.0,2.0,150.0,0.0,2.3,3.0,0.0,6.0,0", và của Hungarian là "28,1,2,130,132,0,2,185,0,0,?,?,?,0". Dấu phẩy không được nhận diện là dấu tách cột.

  - Để khắc phục, chúng em đã dùng hàm separate() từ thư viện tidyr trong R để tách cột thủ công cho cả hai DataFrame.
    + Biến colnames chứa 14 tên cột mục tiêu: "age", "sex", "cp", "trestbps", "chol", "fbs", "restecg", "thalach", "exang", "oldpeak", "slope", "ca", "thal", "target".
    + Với data_file1 (dfList[[1]]), chúng em dùng separate(col = 1, into = colnames, sep = ",", convert = TRUE, fill = "right").
    + Với data_file2 (dfList[[2]]), chúng em áp dụng quy trình tương tự.

  - Sau khi tách cột, chúng em đã in data_file1 và data_file2 để kiểm tra trực quan kết quả, đảm bảo dữ liệu đã được chia thành 14 cột và sẵn sàng cho việc xử lý giá trị thiếu ('?') và chuyển đổi kiểu dữ liệu.
  
```{r}
message("========== Tách dữ liệu thủ công bằng separate() từ thư viện tidyr ==========\n")

# Đặt tên cột chuẩn
col_names <- c("age", "sex", "cp", "trestbps", "chol", "fbs",
              "restecg", "thalach", "exang", "oldpeak",
              "slope", "ca", "thal", "target")

# Tách cột cho dfList[1] (data_file1)
data_file1 <- dfList[[1]] %>%
  separate(col = 1, into = col_names, sep = ",", convert = TRUE, fill = "right")

# Tách cột cho dfList[2] (data_file2)
data_file2 <- dfList[[2]] %>%
  separate(col = 1, into = col_names, sep = ",", convert = TRUE, fill = "right")

# In ra để kiểm tra
data_file1
data_file2

cat("Tách dữ liệu thủ công bằng separate() từ thư viện tidyr (thành công)")
```
## 2.5. Gán tên cột cho tất cả các dataframe:
  - Để phân tích và xây dựng mô hình hiệu quả hơn, chúng em đã đồng bộ hóa tên cột cho cả năm bảng dữ liệu, đảm bảo sử dụng chung bộ tên chuẩn.

  - Với ba DataFrame đầu tiên (dfList[[3]], dfList[[4]], dfList[[5]] - Switzerland, Long Beach, Hungarian2), chúng em đã chọn 14 cột đầu tiên và gán bộ tên colnames cho chúng, chuẩn hóa số lượng và tên cột để chuẩn bị cho việc hợp nhất.

  - Cuối cùng, chúng em đã gán trực tiếp bộ tên colnames cho toàn bộ năm DataFrame đã xử lý (data_file1 đến data_file5). Sau bước này, tất cả các bảng đều có hệ thống tên cột thống nhất, giúp quản lý, truy cập thông tin dễ dàng hơn và tăng hiệu quả phân tích.

```{r}
message("========== Gán tên cột cho tất cả các dataframe ==========\n")

# Cắt và gán tên cột nếu có đủ 14 cột
data_file3 <- dfList[[3]][, 1:14]
data_file4 <- dfList[[4]][, 1:14]
data_file5 <- dfList[[5]][, 1:14]

colnames(data_file1) <- colnames
colnames(data_file2) <- colnames
colnames(data_file3) <- colnames
colnames(data_file4) <- colnames
colnames(data_file5) <- colnames

cat("Gán tên cột cho tất cả các dataframe (thành công)")
```

## 2.6. Kiểm tra kiểu dữ liệu của các data
  - Để hiểu rõ hơn cấu trúc dữ liệu, chúng em đã kiểm tra kiểu dữ liệu từng cột (ví dụ, dùng str() trong R) và nhận thấy sự không nhất quán (integer và character). Để đảm bảo cho phân tích định lượng, chúng em quyết định chuyển tất cả các cột sang kiểu số (numeric).

  - Để thực hiện việc này, chúng em đã tạo hai hàm:
    + replace_invalid_values(df): Thay thế các giá trị không hợp lệ (ví dụ, '?', '-9') bằng NA.
    + convert_to_numeric(df): Chuyển đổi tất cả các cột sang kiểu số (numeric) bằng                    + mutate_all(as.numeric) từ dplyr.

  - Sau đó, chúng em đã tuần tự áp dụng cả hai hàm này lên từng DataFrame (data_file1 đến data_file5): đầu tiên thay thế giá trị không hợp lệ, sau đó chuyển đổi sang kiểu số.

  - Cuối cùng, chúng em dùng str() trên từng DataFrame để kiểm tra, đảm bảo tất cả các cột đều có kiểu 'num' (numeric), sẵn sàng cho các bước phân tích tiếp theo.
  
```{r}
message("========== Kiểm tra kiểu dữ liệu của các data ==========\n")

replace_invalid_values <- function(df) {
  df[df == "?" | df == "-9"] <- NA  # Thay giá trị không hợp lệ thành NA
  return(df)
}

# Áp dụng hàm này cho từng dataframe
data_file1 <- replace_invalid_values(data_file1)
data_file2 <- replace_invalid_values(data_file2)
data_file3 <- replace_invalid_values(data_file3)
data_file4 <- replace_invalid_values(data_file4)
data_file5 <- replace_invalid_values(data_file5)

convert_to_numeric <- function(df) {
  df <- df %>%
    mutate_all(as.numeric)  # Chuyển tất cả các cột sang kiểu numeric
  return(df)
}

# Áp dụng hàm cho từng dataframe
data_file1 <- convert_to_numeric(data_file1)
data_file2 <- convert_to_numeric(data_file2)
data_file3 <- convert_to_numeric(data_file3)
data_file4 <- convert_to_numeric(data_file4)
data_file5 <- convert_to_numeric(data_file5)

str(data_file1)
str(data_file2)
str(data_file3)
str(data_file4)
str(data_file5)

cat("\nKiểm tra kiểu dữ liệu của các data (thành công)")
```

## 2.7. Gộp dữ liệu thành một bảng duy nhất
  - Sau khi hoàn thành các bước tiền xử lý, chúng em đã hợp nhất toàn bộ dữ liệu từ năm nguồn thành một bảng duy nhất để sẵn sàng cho phân tích và xây dựng mô hình.

  - Để làm điều này, chúng em đã sử dụng hàm bind_rows() từ thư viện dplyr trong R để xếp chồng các hàng của tất cả các DataFrame (data_file1 đến data_file5) và tạo ra một DataFrame mới có tên combined_data. Điều này chỉ khả thi vì chúng em đã đảm bảo tất cả các DataFrame có cấu trúc cột giống nhau ở các bước trước.

  - Cuối cùng, chúng em đã lưu DataFrame combined_data vào tệp CSV "heart_all_combined.csv" trong thư mục "data" bằng hàm write.csv(). Tệp này sẽ được sử dụng cho các bước phân tích và phát triển mô hình tiếp theo.

```{r}
message("========== Gộp dữ liệu thành một bảng duy nhất ==========\n")

# Gộp lại
combined_data <- bind_rows(data_file1, data_file2, data_file3, data_file4, data_file5)

# Lưu ra file csv tổng
write.csv(combined_data, "data/heart_all_combined.csv", row.names = FALSE)

cat("Gộp dữ liệu thành một bảng duy nhất (thành công)")
```

## 2.8 Kiểm tra dữ liệu sau khi gộp
  - Sau khi hợp nhất dữ liệu vào combined_data, chúng em đã tiến hành kiểm tra chất lượng để đảm bảo quá trình diễn ra suôn sẻ và có cái nhìn tổng quan về dữ liệu trước khi phân tích sâu hơn.

  - Đầu tiên, chúng em tải lại "heart_all_combined.csv" vào DataFrame data, làm nền tảng cho các bước tiếp theo.

  - Tiếp theo, chúng em dùng hàm glimpse() để xem tóm tắt cấu trúc của data, bao gồm số hàng, số cột, tên biến và kiểu dữ liệu, để xác nhận tính nhất quán sau khi hợp nhất.

  - Để đánh giá mức độ đầy đủ, chúng em tính tổng số giá trị thiếu (NA) trong mỗi cột bằng colSums(is.na(data)), giúp xác định các cột có nhiều dữ liệu bị thiếu để đưa ra phương án xử lý.

  - Cuối cùng, để trực quan hóa tỷ lệ dữ liệu thiếu, chúng em dùng sapply() kết hợp với hàm vô danh để tính tỷ lệ phần trăm NA trên tổng số quan sát trong mỗi cột. Điều này giúp xác định các biến có tỷ lệ thiếu cao, có thể cần xử lý đặc biệt hoặc loại bỏ.

  - Qua các bước kiểm tra này, chúng em tin rằng tập dữ liệu data đã sẵn sàng cho các giai đoạn phân tích và xây dựng mô hình tiếp theo với chất lượng tốt nhất.

```{r}
message("========== Kiểm tra dữ liệu sau khi gộp ==========\n")

# Đọc lại file để làm việc tiếp
data <- read_csv("data/heart_all_combined.csv")

# Kiểm tra sơ bộ
glimpse(data)

# Số lượng và tỉ lệ NA
colSums(is.na(data))
sapply(data, function(x) mean(is.na(x)) * 100)

cat("\nKiểm tra dữ liệu sau khi gộp (thành công)")
```

# Tổng quan về dữ liệu thiếu

Cột	         Số NA	      %NA	        Ghi chú thêm
age	          94	        7.2%	      Tương đối ít
sex	          94	        7.2%     	  Ít
cp	          94	        7.2%      	Ít
trestbps	    154	        11.8%	      Có thể giữ lại
chol    	    147	        11.2%	      Có thể xử lý được
fbs	          192	        14.7%	      Hơi cao, nhưng vẫn xử lý được
restecg	      97	        7.4%	      Ít
thalach	      150	        11.5%	      Trung bình
exang	        150	        11.5%	      Trung bình
oldpeak	      156	        11.9%	      Trung bình
slope	        593	        45.3%	      Quá cao
ca	          995	        76.1%	      Rất cao 
thal	        846	        64.7%	      Rất cao
target	      94	        7.2%	      Quan trọng, cần giữ

## 2.9 Thống kê mô tả và xử lý dữ liệu thiếu
  Thống kê mô tả được thực hiện trước phân tích và xây dựng mô hình để cung cấp cái nhìn tổng quan về các biến số định lượng. Các chỉ số Min, Max, Mean, Median và SD được tính toán. Hệ số biến thiên (CV) cũng được tính để so sánh mức độ biến động tương đối giữa các biến. Dữ liệu thiếu (NA) được loại bỏ trong quá trình tính toán (na.rm = TRUE). Kết quả này giúp hiểu rõ đặc điểm dữ liệu, phát hiện ngoại lệ và đưa ra quyết định xử lý phù hợp.

```{r}
message("========== Thống kê mô tả và xử lý dữ liệu thiếu ==========\n")

# Tính các thông số thống kê
summary_stats <- data.frame(
  Feature = names(data),
  Min = sapply(data, function(x) if (is.numeric(x)) min(x, na.rm = TRUE) else NA),
  Max = sapply(data, function(x) if (is.numeric(x)) max(x, na.rm = TRUE) else NA),
  Mean = sapply(data, function(x) if (is.numeric(x)) mean(x, na.rm = TRUE) else NA),
  Median = sapply(data, function(x) if (is.numeric(x)) median(x, na.rm = TRUE) else NA),
  SD = sapply(data, function(x) if (is.numeric(x)) sd(x, na.rm = TRUE) else NA)
)

# Hệ số biến thiên
summary_stats$CV <- summary_stats$SD / summary_stats$Mean

cat("\nThống kê mô tả và xử lý dữ liệu thiếu (thành công)")
```

## 2.10 Hàm xử lý giá trị thiếu dựa trên CV
  - Sau thống kê mô tả, chúng em xây dựng hàm tự động xử lý giá trị thiếu (NA) dựa trên hệ số biến thiên (CV):
    + CV > 0.5 (biến động cao): Thay thế NA bằng số ngẫu nhiên trong khoảng [mean - sd, mean + sd] để bảo toàn độ phân tán.
    + CV ≤ 0.5 (ổn định): Thay thế NA bằng median để giảm ảnh hưởng của ngoại lệ.
    + Biến định tính: Thay thế NA bằng mode.

  - Sau xử lý, dữ liệu không còn NA và sẵn sàng cho phân tích và xây dựng mô hình.

```{r}
message("========== Hàm xử lý giá trị thiếu dựa trên CV ==========\n")

# Hàm tính mode
get_mode <- function(v) {
  uniqv <- unique(na.omit(v))
  uniqv[which.max(tabulate(match(v, uniqv)))]
}

# Hàm điền NA
handle_missing_values <- function(data, summary_stats) {
  for (col in names(data)) {
    if (any(is.na(data[[col]]))) {
      if (is.numeric(data[[col]])) {
        min_val <- summary_stats$Min[summary_stats$Feature == col]
        max_val <- summary_stats$Max[summary_stats$Feature == col]
        mean_val <- summary_stats$Mean[summary_stats$Feature == col]
        sd_val <- summary_stats$SD[summary_stats$Feature == col]
        median_val <- summary_stats$Median[summary_stats$Feature == col]
        cv_val <- summary_stats$CV[summary_stats$Feature == col]
        
        if (cv_val > 0.5) {
          lower_limit <- max(min_val, mean_val - sd_val)
          upper_limit <- min(max_val, mean_val + sd_val)
          data[[col]][is.na(data[[col]])] <- runif(sum(is.na(data[[col]])), lower_limit, upper_limit)
        } else {
          data[[col]][is.na(data[[col]])] <- median_val
        }
      } else {
        data[[col]][is.na(data[[col]])] <- get_mode(data[[col]])
      }
    }
  }
  return(data)
}

# Áp dụng xử lý
data <- handle_missing_values(data, summary_stats)


# In dữ liệu sau khi xử lý
print(data)

cat("Hàm xử lý giá trị thiếu dựa trên CV (thành công)")
```

## 2.11 Kiểm tra lại dữ liệu sau xử lý và lưu
  Sau khi xử lý NA, chúng em kiểm tra lại tính đầy đủ của dữ liệu bằng colSums(is.na(data)). Nếu kết quả cho tất cả các cột đều là 0, dữ liệu đã hoàn toàn sạch. Cuối cùng, dữ liệu đã xử lý được lưu vào tệp "heart_data_processed.csv" để chuẩn bị cho phân tích và mô hình hóa.

```{r}
message("========== Kiểm tra lại dữ liệu sau xử lý và lưu ==========\n")

# Kiểm tra còn NA không
colSums(is.na(data))

# Ghi file cuối
write.csv(data, "data/heart_data_processed.csv", row.names = FALSE)

cat("\nKiểm tra lại dữ liệu sau xử lý và lưu (thành công)")
```

### Phần 3: Trực quan hóa dữ liệu (23133044_NguyenVuMinh)
  Sau quá trình làm sạch và chuẩn hóa dữ liệu, giai đoạn tiếp theo sẽ tập trung vào việc "kể câu chuyện" của dữ liệu thông qua hình ảnh. Bằng cách sử dụng các phương pháp trực quan hóa đa dạng, chúng ta sẽ vén màn những phân bố đặc trưng của từng thuộc tính, đặc biệt là biến mục tiêu về bệnh tim. Đồng thời, những mối liên hệ tiềm ẩn và xu hướng quan trọng giữa các yếu tố khác nhau cũng sẽ được làm nổi bật, cung cấp những hiểu biết trực quan giá trị, định hướng cho việc xây dựng các mô hình dự đoán chính xác và hiệu quả ở các bước tiếp theo.

## 3.1. Đọc dữ liệu
  Để chuẩn bị phân tích dự đoán bệnh tim, dữ liệu bệnh nhân từ tệp "heart.csv" đã được nạp vào R bằng hàm read.csv(). Tệp này, nằm trong thư mục "data", có các cột thông tin như tuổi, giới tính, huyết áp, cholesterol, đường huyết, nhịp tim tối đa và biến mục tiêu (1 = có bệnh tim, 0 = không). Quá trình đọc sử dụng dấu phẩy làm dấu phân cách, nhận diện dòng đầu là tiêu đề và giữ nguyên kiểu dữ liệu chuỗi. Dữ liệu sau đó được lưu vào biến heart (và data).

```{r}
message("========== Đọc dữ liệu ==========\n")

# Đọc dữ liệu đầu vào
heart <- data <- read.csv("data/heart.csv", header = TRUE, sep = ",", stringsAsFactors = FALSE)

cat("Đọc dữ liệu (thành công)")
```

## 3.2. Biểu đồ 1: Phân bố độ tuổi (Age) theo giới tính (Sex)
  Biểu đồ histogram này trực quan hóa sự phân bố độ tuổi của bệnh nhân theo giới tính. Độ tuổi được chia thành các khoảng 5 năm (binwidth = 5), với các thanh màu xanh lam thể hiện số lượng bệnh nhân nữ và màu đỏ thể hiện số lượng bệnh nhân nam. Việc sắp xếp các thanh cạnh nhau (position = "dodge") giúp dễ dàng so sánh số lượng ở mỗi độ tuổi giữa hai giới.

```{r}
message("========== Phân bố độ tuổi (Age) theo giới tính (Sex) ==========\n")

# Create the histogram plot
ggplot(data = heart, aes(x = age, fill = factor(sex))) +
  geom_histogram(binwidth = 5, position = "dodge", alpha = 0.7) +
  scale_fill_manual(values = c("blue", "red"), labels = c("Female", "Male")) +
  labs(title = "Age Distribution by Sex",
       x = "Age",
       y = "Count",
       fill = "Sex") +
  theme_minimal()

cat("Phân bố độ tuổi (Age) theo giới tính (Sex) (thành công)")
```

# Phân tích biểu đồ:
  - Mô tả: Biểu đồ histogram này hiển thị phân bố độ tuổi của các bệnh nhân trong tập dữ liệu, được chia thành hai nhóm theo giới tính (Nam và Nữ). Trục x biểu diễn độ tuổi (age),  trục y biểu diễn số lượng bệnh nhân (count). Mỗi cột được tô màu khác nhau: màu đỏ cho Nam (sex = 1) và màu xanh lam cho Nữ (sex = 0). Các cột được đặt cạnh nhau để dễ so sánh.
  
  - Quan sát:
    + Độ tuổi của bệnh nhân dao động từ khoảng 29 đến 77 tuổi.
    + Nhóm tuổi phổ biến nhất cho cả Nam và Nữ nằm trong khoảng 50-60 tuổi, với số lượng Nam (màu đỏ) thường cao hơn Nữ (màu xanh) ở hầu hết các nhóm tuổi.
    + Có một số lượng lớn Nam trong nhóm tuổi 55-60, trong khi Nữ có số lượng ít hơn ở cùng nhóm tuổi này.
    + Ở nhóm tuổi trẻ hơn (dưới 40 tuổi) và lớn hơn (trên 70 tuổi), số lượng bệnh nhân giảm đáng kể, và Nam vẫn chiếm ưu thế hơn Nữ.
    
  - Kết luận:
    + Nam giới có xu hướng chiếm đa số trong tập dữ liệu này, đặc biệt ở các nhóm tuổi trung niên (40-60 tuổi), có thể cho thấy Nam giới ở độ tuổi này dễ gặp các vấn đề về tim mạch hơn Nữ giới.
    + Sự chênh lệch về số lượng giữa Nam và Nữ có thể phản ánh rằng Nam giới có nguy cơ cao hơn hoặc được ghi nhận nhiều hơn trong các nghiên cứu về bệnh tim.
    + Độ tuổi trung niên (50-60) là nhóm tuổi có nguy cơ cao nhất về các vấn đề tim mạch trong tập dữ liệu này, điều này phù hợp với thực tế y khoa rằng các bệnh tim mạch thường xuất hiện nhiều hơn ở độ tuổi này.

## 3.3. Biểu đồ 2: Mối quan hệ giữa Cholesterol (Chol) và Huyết áp nghỉ (Trestbps) theo tình trạng bệnh tim (Target)
  Biểu đồ phân tán này khám phá mối tương quan giữa nồng độ cholesterol (trục y) và huyết áp nghỉ (trục x), đồng thời phân biệt bệnh nhân có (màu đỏ) và không có (màu xanh dương) bệnh tim. Mục tiêu là trực quan hóa sự khác biệt trong phân bố của hai nhóm dựa trên hai chỉ số này. Các điểm dữ liệu được hiển thị rõ ràng (size = 3) và có độ trong suốt nhẹ (alpha = 0.6) để dễ quan sát các vùng tập trung.

```{r}
message("========== Mối quan hệ giữa Cholesterol (Chol) và Huyết áp nghỉ (Trestbps) theo tình trạng bệnh tim (Target) ==========\n")

# Create the scatter plot
ggplot(data = heart, aes(x = trestbps, y = chol, color = factor(target))) +
  geom_point(size = 3, alpha = 0.6) +
  scale_color_manual(values = c("blue", "red"), labels = c("No Heart Disease", "Heart Disease")) +
  labs(title = "Cholesterol vs Resting Blood Pressure by Target",
       x = "Resting Blood Pressure (mm Hg)",
       y = "Cholesterol (mg/dl)",
       color = "Target") +
  theme_minimal()

cat("Mối quan hệ giữa Cholesterol (Chol) và Huyết áp nghỉ (Trestbps) theo tình trạng bệnh tim (Target) (thành công)")
```

# Phân tích biểu đồ:
  - Mô tả: Biểu đồ này là một scatter plot, trong đó trục x biểu diễn huyết áp nghỉ (trestbps, đơn vị mm Hg), trục y biểu diễn mức cholesterol (chol, đơn vị mg/dl). Mỗi điểm trên biểu đồ đại diện cho một bệnh nhân, và màu sắc của điểm thể hiện tình trạng bệnh tim: màu đỏ cho bệnh nhân có bệnh tim (target = 1) và màu xanh lam cho bệnh nhân không có bệnh tim (target = 0).
  
  - Quan sát:
    + Huyết áp nghỉ dao động từ khoảng 90 đến 200 mm Hg, trong khi mức cholesterol dao động từ khoảng 100 đến 600 mg/dl.
    + Không có sự phân cụm rõ rệt giữa hai nhóm (có bệnh và không có bệnh) dựa trên huyết áp nghỉ và mức cholesterol. Cả hai nhóm đều phân bố khá rải rác.
    + Một số bệnh nhân có mức cholesterol rất cao (trên 400 mg/dl), và trong số đó, có cả bệnh nhân có bệnh tim (màu đỏ) và không có bệnh tim (màu xanh).
    + Tương tự, một số bệnh nhân có huyết áp nghỉ cao (trên 195 mm Hg) cũng thuộc cả hai nhóm.
    + Có một số điểm bất thường, ví dụ, một bệnh nhân có mức cholesterol lên tới 564 mg/dl, thuộc nhóm không có bệnh tim (màu xanh).
    
  - Kết luận:
    + Mối quan hệ giữa huyết áp nghỉ và mức cholesterol không cho thấy một mô hình rõ ràng liên quan đến tình trạng bệnh tim. Điều này có thể chỉ ra rằng các yếu tố này không phải là yếu tố duy nhất hoặc mạnh mẽ nhất để dự đoán bệnh tim trong tập dữ liệu này.
    + Một số bệnh nhân có mức cholesterol hoặc huyết áp cao nhưng không có bệnh tim, điều này có thể cho thấy các yếu tố khác (như lối sống, di truyền, hoặc các biến số khác trong dataset như exang, oldpeak) có thể đóng vai trò quan trọng hơn.
    + Cần phân tích sâu hơn với các biến số khác hoặc sử dụng các mô hình dự đoán (như hồi quy logistic) để hiểu rõ hơn các yếu tố ảnh hưởng đến bệnh tim.
    + Dữ liệu có thể có một số giá trị ngoại lai (như cholesterol 564 mg/dl), cần kiểm tra thêm để đảm bảo tính chính xác của dữ liệu.
    
## 3.4. Biểu đồ 3: Boxplot của độ giãn ST (oldpeak) theo tình trạng đau thắt ngực do gắng sức (exang)
  Biểu đồ hộp so sánh mức độ giảm ST (oldpeak) giữa bệnh nhân không đau thắt ngực do gắng sức (xanh dương) và có đau thắt ngực (đỏ). Mục đích là xem xét liệu chỉ số oldpeak có khác biệt đáng kể giữa hai nhóm này hay không. Hộp thể hiện phân bố và trung vị của oldpeak trong mỗi nhóm.

```{r}
message("========== Boxplot của độ giãn ST (oldpeak) theo tình trạng đau thắt ngực do gắng sức (exang) ==========\n")

# Create the boxplot
ggplot(data = heart, aes(x = factor(exang), y = oldpeak, fill = factor(exang))) +
  geom_boxplot() +
  scale_fill_manual(values = c("blue", "red"), labels = c("No Angina", "Angina")) +
  labs(title = "ST Depression (Oldpeak) by Exercise-Induced Angina (Exang)",
       x = "Exercise-Induced Angina (0 = No, 1 = Yes)",
       y = "ST Depression (oldpeak)",
       fill = "Exang") +
  theme_minimal()

cat("Boxplot của độ giãn ST (oldpeak) theo tình trạng đau thắt ngực do gắng sức (exang) (thành công)")
```

# Phân tích biểu đồ: 
  - Quan sát:
    + Nhóm không có đau thắt ngực (ex sœur = 0, màu xanh):
      . Trung vị (median) của độ giãn ST rất thấp, khoảng 0.5.
      . Phân vị thứ nhất (Q1) và phân vị thứ ba (Q3) nằm trong khoảng 0 đến 1.0, cho thấy phần lớn dữ liệu tập trung ở mức độ giãn ST thấp.
      . Phạm vi tổng thể (không tính ngoại lai) dao động từ 0 đến khoảng 2.5.
      . Có nhiều giá trị ngoại lai (outliers) ở mức cao hơn (từ 3.0 đến 5.0), được biểu thị bằng các điểm chấm, cho thấy một số bệnh nhân không có đau thắt ngực nhưng vẫn có độ giãn ST bất thường.
    + Nhóm có đau thắt ngực (exang = 1, màu đỏ):
      . Trung vị của độ giãn ST cao hơn đáng kể, khoảng 1.5.
      . Phân vị thứ nhất (Q1) và phân vị thứ ba (Q3) nằm trong khoảng 0.5 đến 2.5, cho thấy phân bố rộng hơn và mức độ giãn ST trung bình cao hơn.
      . Phạm vi tổng thể dao động từ 0 đến khoảng 4.0, với một số giá trị ngoại lai ở mức cao (lên đến 6.2).
      . Nhóm này có ít ngoại lai hơn so với nhóm không có đau thắt ngực, nhưng các giá trị ngoại lai lại ở mức rất cao (như 5.8).

  - So sánh giữa hai nhóm:
    + Nhóm có đau thắt ngực (exang = 1) có độ giãn ST trung bình cao hơn rõ rệt so với nhóm không có đau thắt ngực (exang = 0).
    + Phân vị thứ ba (Q3) của nhóm có đau thắt ngực cao hơn nhiều (khoảng 2.5) so với nhóm không có đau thắt ngực (khoảng 1.0), cho thấy sự khác biệt rõ rệt trong mức độ giãn ST.
    + Nhóm không có đau thắt ngực có nhiều giá trị ngoại lai hơn, đặc biệt ở mức 3.0-5.0, trong khi nhóm có đau thắt ngực có ít ngoại lai hơn nhưng giá trị ngoại lai cao nhất (5.8) lại thuộc về nhóm này.

  - Kết luận:
    + Mối quan hệ giữa exang và oldpeak:
      . Đau thắt ngực do gắng sức (exang = 1) có liên quan mạnh mẽ đến mức độ giãn ST (oldpeak) cao hơn. Điều này phù hợp với thực tế y khoa, vì đau thắt ngực trong lúc tập luyện thường là dấu hiệu của thiếu máu cơ tim, dẫn đến sự thay đổi trong điện tâm đồ (ECG) như độ giãn ST tăng.
      . Nhóm không có đau thắt ngực (exang = 0) có độ giãn ST trung bình thấp hơn, phản ánh tình trạng tim mạch ổn định hơn trong lúc gắng sức. Tuy nhiên, sự hiện diện của nhiều giá trị ngoại lai (lên đến 5.0 hoặc 6.2) trong nhóm này cho thấy một số bệnh nhân không có triệu chứng đau thắt ngực vẫn có thể có vấn đề tim mạch tiềm ẩn.
    + Ý nghĩa lâm sàn: 
      . Độ giãn ST cao hơn ở nhóm có đau thắt ngực do gắng sức là một dấu hiệu quan trọng, có thể chỉ ra bệnh mạch vành hoặc các vấn đề tim mạch nghiêm trọng. Các bệnh nhân có exang = 1 và oldpeak cao (trên 2.5) nên được ưu tiên kiểm tra thêm (như chụp mạch vành) để đánh giá mức độ nghiêm trọng.
      . Giá trị ngoại lai cao (như 5.8) trong nhóm có đau thắt ngực có thể đại diện cho các trường hợp bệnh nặng, cần can thiệp y tế ngay lập tức.
      . Trong nhóm không có đau thắt ngực, các giá trị ngoại lai cao (3.0-5.0) cho thấy một số bệnh nhân có thể đang ở giai đoạn sớm của bệnh tim nhưng chưa có triệu chứng rõ ràng. Điều này nhấn mạnh tầm quan trọng của việc theo dõi thường xuyên, ngay cả khi không có triệu chứng đau thắt ngực.
    + Lối sống và di chuyền:
      . Đau thắt ngực do gắng sức và độ giãn ST cao có thể bị ảnh hưởng bởi lối sống (như thiếu vận động, hút thuốc, chế độ ăn nhiều chất béo) hoặc yếu tố di truyền (tiền sử gia đình mắc bệnh tim). Những bệnh nhân có exang = 1 và oldpeak cao nên được khuyến nghị thay đổi lối sống (tăng cường vận động nhẹ nhàng, giảm căng thẳng, kiểm soát chế độ ăn) và kiểm tra di truyền nếu cần.
      . Ngay cả với nhóm không có đau thắt ngực, các giá trị ngoại lai cao của oldpeak cho thấy cần chú ý đến các yếu tố nguy cơ tiềm ẩn (như huyết áp cao, cholesterol cao, hoặc tiền sử gia đình), vì chúng có thể góp phần làm tăng nguy cơ bệnh tim trong tương lai.

## 3.5. Biểu đồ 4: Số mạch máu bị hẹp (ca) theo tình trạng bệnh tim (target)
  Biểu đồ hộp so sánh số lượng mạch máu bị hẹp (trục y) giữa bệnh nhân không mắc bệnh tim (xanh dương) và có bệnh tim (đỏ). Mục tiêu là xem xét liệu số lượng mạch máu hẹp có sự khác biệt về phân bố giữa hai nhóm này hay không. Hộp hiển thị phân bố và các giá trị ngoại lai của số lượng mạch máu hẹp trong mỗi nhóm.

```{r}
message("========== Số mạch máu bị hẹp (ca) theo tình trạng bệnh tim (target) ==========\n")

# Create the boxplot
ggplot(data = heart, aes(x = factor(target), y = ca, fill = factor(target))) +
  geom_boxplot() +
  scale_fill_manual(values = c("blue", "red"), labels = c("No Heart Disease", "Heart Disease")) +
  labs(title = "Number of Narrowed Blood Vessels (ca) by Heart Disease Status",
       x = "Heart Disease (0 = No, 1 = Yes)",
       y = "Number of Narrowed Blood Vessels (ca)",
       fill = "Target") +
  theme_minimal()

cat("Số mạch máu bị hẹp (ca) theo tình trạng bệnh tim (target) (thành công)")
```

# Phân tích biểu đồ:
  - Nhóm không có bệnh tim (target = 0, màu xanh):
    + Trung vị (median) của số mạch máu bị hẹp là khoảng 1 (dựa trên đường nằm ngang trong hộp).
    + Phân vị thứ nhất (Q1) và phân vị thứ ba (Q3) nằm trong khoảng 0 đến 2, với phạm vi tổng thể từ 0 đến 4.
    + Có nhiều giá trị ngoại lai (outliers) ở mức 3 và 4, cho thấy một số bệnh nhân không có bệnh tim vẫn có hẹp mạch máu đáng kể.
    
  - Nhóm có bệnh tim (target = 1, màu đỏ):
    + Trung vị của số mạch máu bị hẹp là 0 (dựa trên đường nằm ngang trong hộp, nằm gần đáy hộp).
    + Phân vị thứ nhất (Q1) và phân vị thứ ba (Q3) nằm trong khoảng 0 đến 1, với phạm vi tổng thể từ 0 đến 3.
    + Có một số giá trị ngoại lai ở mức 3 và 4, nhưng ít hơn so với nhóm không có bệnh tim.

  - Kết luận:
    + Dựa trên biểu đồ này, có vẻ như mối quan hệ giữa số lượng mạch máu bị hẹp (ca) và tình trạng bệnh tim không tuân theo giả định ban đầu rằng "số mạch máu bị hẹp càng nhiều, tỷ lệ mắc bệnh tim càng cao". Thay vào đó, nhóm không có bệnh tim (target = 0) có trung vị và phân vị cao hơn so với nhóm có bệnh tim (target = 1), điều này có thể phản ánh một số bất thường trong dữ liệu hoặc cách phân loại bệnh tim trong tập dữ liệu.
    + Tuy nhiên, điều này không nhất quán với thực tế y khoa, vì hẹp mạch máu (đặc biệt là hẹp nhiều mạch) thường liên quan đến bệnh tim. Có thể tập dữ liệu heart.csv có cách ghi nhận target hoặc ca không hoàn toàn phản ánh chính xác mối quan hệ này, hoặc có các yếu tố khác (như mức độ hẹp, triệu chứng lâm sàng) chưa được xem xét.


## 3.6. Biểu đồ 5: Ma trận tương quan giữa các biến trong tập dữ liệu
  Biểu đồ này trực quan hóa ma trận tương quan Pearson giữa các biến số trong tập dữ liệu "heart.csv" để khám phá các mối quan hệ tuyến tính. Mức độ tương quan (âm hoặc dương) được thể hiện bằng màu sắc. Chỉ phần tam giác trên của ma trận được hiển thị để tránh trùng lặp. Giá trị hệ số tương quan được in màu đen trên từng ô. Nhãn biến được điều chỉnh để dễ đọc. Mục tiêu là nhanh chóng xác định các cặp biến tương quan mạnh (ví dụ, thalach - age, oldpeak - target) và các biến ít tương quan.

```{r}
message("========== Ma trận tương quan giữa các biến trong tập dữ liệu ==========\n")

# Calculate the correlation matrix
cor_matrix <- cor(heart, use = "complete.obs")

# Create the correlation heatmap
corrplot(cor_matrix, method = "color", type = "upper", 
         tl.col = "black", tl.srt = 45, 
         addCoef.col = "black", number.cex = 0.7,
         title = "Correlation Matrix of Heart Dataset Variables",
         mar = c(0, 0, 1, 0))

cat("Ma trận tương quan giữa các biến trong tập dữ liệu (thành công)")
```

# Phân tích biểu đồ:
  - Các đặc trưng quan trọng:
    + Các biến có tương quan mạnh với target bao gồm cp (0.43), thalach (0.42), exang (-0.44), oldpeak (-0.44), ca (-0.38), thal (-0.34), và slope (0.35). Đây là những đặc trưng quan trọng để dự đoán bệnh tim và nên được ưu tiên trong việc xây dựng mô hình.
    + Các biến như age (-0.23), sex (-0.28), trestbps (-0.14), chol (-0.10), fbs (0.04), và restecg (0.13) có tương quan yếu với target, có thể không đóng vai trò lớn trong việc dự đoán bệnh tim nếu chỉ dựa vào mối quan hệ tuyến tính.
    
  - Tối ưu hóa mô hình dự đoán:
    + Đa cộng tuyến (multicollinearity): Một số cặp biến có tương quan mạnh với nhau, ví dụ:
    + oldpeak và slope (-0.58): Cần cân nhắc loại bỏ một trong hai biến hoặc sử dụng kỹ thuật giảm chiều (như PCA) để tránh hiện tượng đa cộng tuyến trong các mô hình hồi quy.
    + thalach và exang (-0.35): Cũng cần chú ý, vì cả hai đều có tương quan mạnh với target nhưng lại liên quan chặt chẽ với nhau.
    + Các biến có tương quan rất yếu với target (như fbs, restecg) có thể được loại bỏ nếu chúng không cải thiện hiệu suất mô hình, giúp giảm độ phức tạp và tránh overfitting.
    + Nên thử nghiệm các mô hình phi tuyến (như Random Forest hoặc XGBoost) vì ma trận tương quan chỉ đo lường mối quan hệ tuyến tính, trong khi một số mối quan hệ có thể là phi tuyến.

  - Hỗ trợ quyết định lâm sàng:
    + Các biến như cp, exang, oldpeak, ca, và thal có thể được sử dụng để hỗ trợ bác sĩ trong việc đánh giá nguy cơ bệnh tim:
      . Bệnh nhân có cp cao (đau ngực đặc trưng), exang = 1 (đau thắt ngực do gắng sức), oldpeak cao, và ca cao (nhiều mạch máu bị hẹp) có nguy cơ bệnh tim cao, cần can thiệp y tế sớm (như chụp mạch vành hoặc đặt stent).
      . thalach (nhịp tim tối đa) có thể được sử dụng để đánh giá khả năng gắng sức: nhịp tim tối đa thấp hơn (tương quan thuận với target) có thể là dấu hiệu của bệnh tim.

  - Tuy nhiên, ma trận tương quan chỉ đo lường mối quan hệ tuyến tính, nên một số mối quan hệ phi tuyến (non-linear) có thể bị bỏ qua. Ví dụ, chol và trestbps có tương quan yếu với target, nhưng chúng vẫn có thể ảnh hưởng đến bệnh tim thông qua các mối quan hệ phức tạp hơn.

## 3.7. Biểu đồ 6: Phân bố số lượng bệnh nhân theo loại đau ngực (cp) và tình trạng bệnh tim (target)
  Biểu đồ cột này so sánh số lượng bệnh nhân mắc (đỏ) và không mắc (xanh dương) bệnh tim theo từng loại đau ngực (cp). Các loại đau ngực bao gồm đau thắt ngực điển hình, không điển hình, đau không do tim và không triệu chứng. Các cột được đặt cạnh nhau để dễ dàng đối chiếu tỷ lệ bệnh tim trong mỗi nhóm đau ngực.

```{r}
message("========== Phân bố số lượng bệnh nhân theo loại đau ngực (cp) và tình trạng bệnh tim (target) ==========\n")

# Create the bar plot
ggplot(data = heart, aes(x = factor(cp), fill = factor(target))) +
  geom_bar(position = "dodge") +
  scale_fill_manual(values = c("blue", "red"), labels = c("No Heart Disease", "Heart Disease")) +
  labs(title = "Distribution of Patients by Chest Pain Type (cp) and Heart Disease Status",
       x = "Chest Pain Type (cp: 0-3)",
       y = "Count",
       fill = "Target") +
  theme_minimal() +
  scale_x_discrete(labels = c("0" = "Typical Angina", "1" = "Atypical Angina", "2" = "Non-Anginal Pain", "3" = "Asymptomatic"))

cat("Phân bố số lượng bệnh nhân theo loại đau ngực (cp) và tình trạng bệnh tim (target) (thành công)")
```

# Phân tích biểu đồ:
  - Typical Angina (cp = 0):
    + Đây là nhóm có số lượng bệnh nhân đông nhất, với hơn 300 bệnh nhân không có bệnh tim (màu xanh) và khoảng 100 bệnh nhân có bệnh tim (màu đỏ).
    +  Tỷ lệ bệnh nhân không có bệnh tim (màu xanh) chiếm ưu thế rõ rệt trong nhóm này.

  - Atypical Angina (cp = 1):
    + Số lượng bệnh nhân ít hơn, với khoảng 50 bệnh nhân không có bệnh tim và khoảng 100 bệnh nhân có bệnh tim.
    + Tỷ lệ bệnh nhân có bệnh tim (màu đỏ) cao hơn so với không có bệnh tim (màu xanh).

  - Non-Anginal Pain (cp = 2):
    + Số lượng bệnh nhân giảm xuống, với khoảng 75 bệnh nhân không có bệnh tim và khoảng 150 bệnh nhân có bệnh tim.
    + Nhóm có bệnh tim (màu đỏ) chiếm ưu thế rõ rệt trong loại đau ngực này.

  - Asymptomatic (cp = 3):
    + Đây là nhóm ít nhất, với khoảng 25 bệnh nhân không có bệnh tim và khoảng 50 bệnh nhân có bệnh tim.
    + Tỷ lệ bệnh nhân có bệnh tim (màu đỏ) cũng cao hơn so với không có bệnh tim (màu xanh).
    
  - Kết luận:
    + Mối quan hệ giữa cp và target:
      . Loại đau ngực (cp) có ảnh hưởng rõ rệt đến nguy cơ mắc bệnh tim:
      . Typical Angina (cp = 0): Mặc dù đây là nhóm đông nhất, nhưng tỷ lệ bệnh nhân không có bệnh tim cao hơn nhiều so với có bệnh tim. Điều này có thể cho thấy rằng đau ngực đặc trưng không phải lúc nào cũng là dấu hiệu của bệnh tim, mà có thể liên quan đến các nguyên nhân khác (như đau cơ hoặc vấn đề tiêu hóa).
      . Atypical Angina (cp = 1) và Non-Anginal Pain (cp = 2): Các nhóm này có tỷ lệ bệnh tim cao hơn, đặc biệt là cp = 2 (Non-Anginal Pain) với tỷ lệ bệnh tim vượt trội. Điều này cho thấy đau không đặc trưng hoặc không liên quan đến tim có thể là dấu hiệu quan trọng của bệnh tim tiềm ẩn.
      . Asymptomatic (cp = 3): Dù số lượng ít, nhưng tỷ lệ bệnh tim cao hơn, cho thấy nhiều bệnh nhân không có triệu chứng đau ngực vẫn có nguy cơ mắc bệnh tim, nhấn mạnh tầm quan trọng của việc kiểm tra định kỳ ngay cả khi không có triệu chứng.

### Phần 4: Mô hình dự đoán (23133071_MaiQuocThai)
  Trong phần tiếp theo của nghiên cứu, chúng em sẽ tập trung vào việc phát triển và đánh giá khả năng dự đoán bệnh tim của ba thuật toán học máy phổ biến: Hồi quy Logistic, Rừng Ngẫu Nhiên (Random Forest) và Tăng cường Gradient (Gradient Boosting). Sau khi xây dựng và huấn luyện các mô hình này, chúng em sẽ tiến hành so sánh hiệu suất dự đoán của chúng trên tập dữ liệu đã được chuẩn bị. Cuối cùng, chúng em sẽ khám phá tiềm năng của việc kết hợp các mô hình này (phương pháp ensemble) nhằm mục đích nâng cao hơn nữa độ chính xác và tính ổn định của hệ thống dự đoán.

## 4.1 Đọc dữ liệu
  - Để bắt đầu xây dựng mô hình, chúng em nạp tập dữ liệu đã xử lý "heart.csv" vào DataFrame heart_data. Sau đó, chúng em tiến hành thăm dò nhanh:
    + str(heart_data): Xem cấu trúc (tên cột, kiểu dữ liệu, ví dụ).
    + summary(heart_data): Thống kê mô tả (min, max, mean, median, quartiles cho số; tần suất cho yếu tố).
    + sum(is.na(heart_data)): Kiểm tra tổng số giá trị thiếu (NA) để đảm bảo dữ liệu đã sạch.

```{r}
message("========== Đọc dữ liệu ==========\n")

heart_data <- read.csv("data/heart.csv")

# Kiểm tra cấu trúc dữ liệu
str(heart_data)
summary(heart_data)

# Kiểm tra giá trị NA
sum(is.na(heart_data))

cat("\nĐọc dữ liệu (thành công)")
```

## 4.2 Chuẩn bị dữ liệu cho mô hình
  - Để chuẩn bị dữ liệu cho các mô hình khác nhau, chúng em thực hiện biến đổi biến mục tiêu (target).
    + Cho GBM: Tạo cột target_numeric là bản sao số hóa của target vì GBM thường hiệu quả hơn với biến mục tiêu số trong bài toán phân loại nhị phân.
    + Cho Logistic Regression và Random Forest: Chuyển cột target hiện tại sang kiểu factor để các mô hình nhận diện nó là biến định tính (có/không bệnh tim).

  - Những chuyển đổi này đảm bảo dữ liệu phù hợp với yêu cầu của từng thuật toán, tối ưu hóa hiệu suất dự đoán.

```{r}
message("========== Chuẩn bị dữ liệu cho mô hình ==========\n")

# Lưu biến mục tiêu dưới dạng số cho GBM
heart_data$target_numeric <- heart_data$target

# Chuyển đổi biến mục tiêu thành yếu tố cho các mô hình khác
heart_data$target <- as.factor(heart_data$target)

cat("Chuẩn bị dữ liệu cho mô hình (thành công)")
```


## 4.3 Khám phá dữ liệu
  - Trong giai đoạn thăm dò dữ liệu, chúng em tập trung vào phân tích biến mục tiêu và mối liên hệ của các thuộc tính quan trọng với khả năng mắc bệnh tim. Mục tiêu là hiểu trực quan dữ liệu để định hướng xây dựng mô hình.

  - Các bước:
    + Cân bằng biến mục tiêu:
      . table(heart_data$target): Đếm số lượng bệnh nhân có/không bệnh tim.
      . prop.table(...): Tính tỷ lệ phần trăm của mỗi nhóm.
    + Trực quan hóa mối quan hệ với biến mục tiêu (bố cục 2x2):
      . hist(heart_data$age, ...): Phân bố tuổi.
      . boxplot(age ~ target, ...): So sánh tuổi giữa nhóm có/không bệnh tim.
      . boxplot(chol ~ target, ...): So sánh cholesterol giữa nhóm có/không bệnh tim.
      . boxplot(thalach ~ target, ...): So sánh nhịp tim tối đa giữa nhóm có/không bệnh tim.
      
  - Mục tiêu:Thu được nhận định ban đầu về cấu trúc dữ liệu và mối liên hệ tiềm năng giữa các yếu tố đầu vào với khả năng mắc bệnh tim, làm cơ sở cho việc chọn và xây dựng mô hình.

```{r}
message("========== Khám phá dữ liệu ==========\n")

# Hiển thị phân bố của biến mục tiêu
table(heart_data$target)
prop.table(table(heart_data$target))

# Biểu đồ phân bố một số biến quan trọng
par(mfrow = c(2, 2))
hist(heart_data$age, main = "Phân bố tuổi", xlab = "Tuổi")
boxplot(age ~ target, data = heart_data, main = "Tuổi theo nhóm bệnh tim")
boxplot(chol ~ target, data = heart_data, main = "Cholesterol theo nhóm bệnh tim")
boxplot(thalach ~ target, data = heart_data, main = "Nhịp tim tối đa theo nhóm bệnh tim")

cat("\nKhám phá dữ liệu (thành công)")
```

## 4.4 Chia dữ liệu thành tập huấn luyện và tập kiểm tra (80% - 20%)
  - Để đánh giá khách quan, chúng em chia dữ liệu heart_data thành tập huấn luyện (80%) và tập kiểm tra (20%). Tập huấn luyện dùng để "dạy" mô hình, tập kiểm tra để đánh giá hiệu suất thực tế trên dữ liệu mới.

  - Quá trình chia được thực hiện bằng createDataPartition() từ thư viện caret, đảm bảo tính tái lặp (set.seed(123)) và phân chia cân đối theo biến mục tiêu (target).

  - Các bước:
    + set.seed(123): Đảm bảo kết quả phân chia nhất quán.
    + createDataPartition(heart_data$target, p = 0.8, list = FALSE): Tạo chỉ số hàng cho tập huấn luyện (80%), phân chia cân đối theo target.
    + Tạo train_data (80%) và test_data (20%) dựa trên chỉ số.

  - Cuối cùng, chúng em kiểm tra tỷ lệ lớp của target trong cả hai tập bằng table() để đảm bảo sự cân bằng.

```{r}
message("========== Chia dữ liệu thành tập huấn luyện và tập kiểm tra (80% - 20%) ==========\n")

set.seed(123) # Đặt seed để kết quả có thể tái tạo
train_index <- createDataPartition(heart_data$target, p = 0.8, list = FALSE)
train_data <- heart_data[train_index, ]
test_data <- heart_data[-train_index, ]

# Kiểm tra phân phối nhãn sau khi chia tập dữ liệu
table(train_data$target)
table(test_data$target)

cat("\nChia dữ liệu thành tập huấn luyện và tập kiểm tra (80% - 20%) (thành công)")
```

## 4.5 Xây dựng các mô hình
  Trong giai đoạn này, chúng em sẽ tập trung vào việc phát triển và huấn luyện ba thuật toán dự đoán bệnh tim khác nhau trên tập dữ liệu huấn luyện (train_data) đã được chuẩn bị kỹ lưỡng. Các mô hình được lựa chọn bao gồm Hồi quy Logistic, Rừng Ngẫu Nhiên và Tăng cường Gradient.

# 4.5.1 Mô hình Hồi quy Logistic
  - Để xây dựng mô hình đầu tiên, chúng em đã sử dụng Hồi quy Logistic (glm(), family = "binomial") trên tập huấn luyện (train_data) để dự đoán khả năng mắc bệnh tim (target) dựa trên các thuộc tính khác.

  - Sau khi huấn luyện, summary(log_model) được dùng để xem hệ số và ý nghĩa thống kê của từng biến.

  - Tiếp theo, predict(type = "response") trên test_data cho ra xác suất dự đoán, được phân loại thành có/không bệnh tim dựa trên ngưỡng 0.5 và chuyển về kiểu factor.

  - Cuối cùng, hiệu suất mô hình được đánh giá bằng ma trận nhầm lẫn (confusionMatrix()) và đường cong ROC/AUC (roc(), auc() từ pROC) trên test_data. Ma trận nhầm lẫn được in ra để phân tích độ chính xác, độ nhạy, độ đặc hiệu, v.v.

```{r }
message("========== Mô hình Hồi quy Logistic ==========\n")

log_model <- glm(target ~ age + sex + cp + trestbps + chol + fbs + restecg + 
                 thalach + exang + oldpeak + slope + ca + thal, 
                 data = train_data, family = "binomial")
summary(log_model)

# Dự đoán trên tập kiểm tra
log_pred_prob <- predict(log_model, test_data, type = "response")
log_pred_class <- ifelse(log_pred_prob > 0.5, 1, 0)
log_pred_class <- factor(log_pred_class, levels = levels(test_data$target))

# Đánh giá mô hình logistic
log_cm <- confusionMatrix(log_pred_class, test_data$target)
log_roc <- roc(as.numeric(test_data$target) - 1, log_pred_prob)
log_auc <- auc(log_roc)
print(log_cm)

cat("Mô hình Hồi quy Logistic (thành công)")
```

# 4.5.2 Mô hình Random Forest
  - Tiếp theo, chúng em xây dựng mô hình Rừng Ngẫu Nhiên (randomForest(), thư viện randomForest) trên train_data để dự đoán target. Số lượng cây là 500 (ntree = 500), và độ quan trọng của biến được bật (importance = TRUE).

  - Đối tượng rf_model được in để xem tóm tắt (số cây, số biến ngẫu nhiên, lỗi ngoại túi).

  - Dự đoán trên test_data được thực hiện bằng predict(), trả về cả lớp dự đoán (rf_pred_class) và xác suất (type = "prob", quan tâm đến xác suất bệnh tim [,2]).

  - Hiệu suất được đánh giá bằng ma trận nhầm lẫn (confusionMatrix()) và ROC/AUC (roc(), auc() từ pROC) trên test_data. Ma trận nhầm lẫn được in để phân tích các chỉ số.

```{r}
message("========== Mô hình Random Forest ==========\n")

rf_model <- randomForest(target ~ age + sex + cp + trestbps + chol + fbs + restecg + 
                        thalach + exang + oldpeak + slope + ca + thal, 
                        data = train_data, ntree = 500, importance = TRUE)
print(rf_model)

# Dự đoán trên tập kiểm tra
rf_pred_class <- predict(rf_model, test_data)
rf_pred_prob <- predict(rf_model, test_data, type = "prob")[,2]

# Đánh giá mô hình Random Forest
rf_cm <- confusionMatrix(rf_pred_class, test_data$target)
rf_roc <- roc(as.numeric(test_data$target) - 1, rf_pred_prob)
rf_auc <- auc(rf_roc)
print(rf_cm)

cat("Mô hình Random Forest (thành công)")
```

# 4.5.3 Mô hình Gradient Boosting - Chú ý sử dụng biến target_numeric thay vì target
  - Tiếp theo, chúng em xây dựng mô hình Tăng cường Gradient (Gradient Boosting) bằng hàm gbm() từ thư viện gbm. Biến mục tiêu là target_numeric (dạng số). Các siêu tham số quan trọng được thiết lập bao gồm phân phối Bernoulli, 500 cây, độ sâu tương tác 3, tốc độ học 0.1 và kiểm định chéo 5-fold.

  - Số lượng cây tối ưu (best_iter) được xác định bằng gbm.perf() dựa trên kiểm định chéo, và biểu đồ hiệu suất theo số cây được hiển thị.

  - Dự đoán trên test_data được thực hiện bằng predict() với n.trees = best_iter và type = "response" để có xác suất, sau đó chuyển thành lớp (0/1) với ngưỡng 0.5 và đổi sang kiểu factor.

  - Hiệu suất được đánh giá bằng ma trận nhầm lẫn (confusionMatrix()) và ROC/AUC (roc(), auc() từ pROC) trên test_data. Ma trận nhầm lẫn được in để phân tích các chỉ số.

```{r}
message("========== Mô hình Gradient Boosting ==========\n")

gbm_model <- gbm(target_numeric ~ age + sex + cp + trestbps + chol + fbs + restecg + 
                thalach + exang + oldpeak + slope + ca + thal, 
                data = train_data,
                distribution = "bernoulli",
                n.trees = 500,
                interaction.depth = 3,
                shrinkage = 0.1,
                cv.folds = 5,
                n.cores = 1,
                verbose = FALSE)
#summary(gbm_model)

# Tìm số lượng cây tối ưu dựa trên kết quả CV
best_iter <- gbm.perf(gbm_model, method = "cv", plot.it = TRUE)
print(paste("Số lượng cây tối ưu:", best_iter))

# Dự đoán trên tập kiểm tra
gbm_pred_prob <- predict(gbm_model, test_data, n.trees = best_iter, type = "response")
gbm_pred_class <- ifelse(gbm_pred_prob > 0.5, 1, 0)
gbm_pred_class <- factor(gbm_pred_class, levels = levels(test_data$target))

# Đánh giá mô hình Gradient Boosting
gbm_cm <- confusionMatrix(gbm_pred_class, test_data$target)
gbm_roc <- roc(as.numeric(test_data$target) - 1, gbm_pred_prob)
gbm_auc <- auc(gbm_roc)
print(gbm_cm)

cat("Mô hình Gradient Boosting (thành công)")
```

## 4.6 So sánh kết quả của ba mô hình
  - Sau khi xây dựng và đánh giá từng mô hình (Logistic Regression, Random Forest, Gradient Boosting), chúng em tổng hợp và so sánh hiệu suất trên tập kiểm tra dựa trên Độ chính xác, Độ nhạy, Độ đặc hiệu và AUC.

  - Một bảng so sánh models_comparison được tạo để trực quan hóa kết quả:
    + Model: Tên mô hình.
    + Accuracy: Tỷ lệ dự đoán đúng.
    + Sensitivity: Tỷ lệ ca bệnh tim được dự đoán đúng.
    + Specificity: Tỷ lệ ca không bệnh tim được dự đoán đúng.
    + AUC: Khả năng phân biệt giữa hai lớp.

  - Các giá trị này được trích xuất từ ma trận nhầm lẫn (confusionMatrix()) và kết quả AUC (roc(), auc() từ pROC) của mỗi mô hình.

  - Cuối cùng, bảng models_comparison được in ra để dễ dàng so sánh và đưa ra nhận xét về mô hình tốt nhất dựa trên các tiêu chí khác nhau.

```{r}
message("========== So sánh kết quả của ba mô hình ==========\n")

# Tạo bảng so sánh
models_comparison <- data.frame(
  Model = c("Logistic Regression", "Random Forest", "Gradient Boosting"),
  Accuracy = c(log_cm$overall["Accuracy"], 
               rf_cm$overall["Accuracy"], 
               gbm_cm$overall["Accuracy"]),
  Sensitivity = c(log_cm$byClass["Sensitivity"], 
                  rf_cm$byClass["Sensitivity"], 
                  gbm_cm$byClass["Sensitivity"]),
  Specificity = c(log_cm$byClass["Specificity"], 
                  rf_cm$byClass["Specificity"], 
                  gbm_cm$byClass["Specificity"]),
  AUC = c(log_auc, rf_auc, gbm_auc)
)

print(models_comparison)

cat("So sánh kết quả của ba mô hình (thành công)")
```

## 4.7 Vẽ đường cong ROC cho cả ba mô hình
  - Để so sánh trực quan khả năng phân loại, chúng em đã vẽ đường cong ROC cho ba mô hình (Logistic, Random Forest, Gradient Boosting). Đường cong ROC thể hiện mối quan hệ giữa tỷ lệ dương tính thực và tỷ lệ dương tính giả ở nhiều ngưỡng khác nhau. Diện tích dưới đường cong (AUC) cho biết hiệu suất tổng thể (càng gần 1 càng tốt).

  - Hai phương pháp trực quan hóa:
    + Sử dụng ggplot2 và ggroc:
      . ggroc() tạo biểu đồ ROC từ các đối tượng roc của từng mô hình, có nhãn.
      . theme_minimal() cho giao diện tối giản.
      . ggtitle() đặt tiêu đề.
      . geom_abline() thêm đường phân loại ngẫu nhiên (đường chéo).
      . scale_color_manual() tùy chỉnh màu (xanh lam, đỏ, xanh lá cây) và thêm chú thích với tên mô hình và giá trị AUC.
      . labs(color = "Mô hình") đặt tên chú thích.
      . print(roc_plot) hiển thị biểu đồ.
    + Sử dụng biểu đồ cơ bản của R:
      . plot() vẽ ROC của Logistic (màu xanh lam, tiêu đề).
      . plot(add = TRUE) vẽ ROC của Random Forest (đỏ) và Gradient Boosting (xanh lá cây) chồng lên.
      . legend() thêm chú thích ở góc dưới bên phải với tên mô hình, AUC, màu sắc và độ dày đường.

  - Cả hai phương pháp đều giúp so sánh trực quan khả năng phân loại của các mô hình và giá trị AUC đi kèm cung cấp đánh giá hiệu suất tổng thể.

```{r}
message("========== Vẽ đường cong ROC cho cả ba mô hình ==========\n")

roc_plot <- ggroc(list(Logistic = log_roc, RandomForest = rf_roc, GradientBoosting = gbm_roc)) +
  theme_minimal() +
  ggtitle("So sánh các đường cong ROC") +
  geom_abline(intercept = 1, slope = 1, color = "darkgrey", linetype = "dashed") +
  scale_color_manual(values = c("Logistic" = "blue", "RandomForest" = "red", "GradientBoosting" = "green"),
                    labels = c(paste("Logistic (AUC =", round(log_auc, 3), ")"),
                               paste("Random Forest (AUC =", round(rf_auc, 3), ")"),
                               paste("Gradient Boosting (AUC =", round(gbm_auc, 3), ")"))) +
  labs(color = "Mô hình")

print(roc_plot)

# Hoặc sử dụng base plot của R
plot(log_roc, col = "blue", main = "So sánh các đường cong ROC")
plot(rf_roc, col = "red", add = TRUE)
plot(gbm_roc, col = "green", add = TRUE)
legend("bottomright", 
       legend = c(paste("Logistic (AUC =", round(log_auc, 3), ")"),
                  paste("Random Forest (AUC =", round(rf_auc, 3), ")"),
                  paste("Gradient Boosting (AUC =", round(gbm_auc, 3), ")")),
       col = c("blue", "red", "green"),
       lwd = 2)

cat("Vẽ đường cong ROC cho cả ba mô hình (thành công)")
```

## 4.8 Vẽ biểu đồ so sánh độ chính xác của các mô hình
  Để so sánh trực quan độ chính xác, chúng em đã tạo biểu đồ cột bằng ggplot2. Trục x hiển thị tên mô hình (sắp xếp theo độ chính xác), trục y hiển thị giá trị độ chính xác, và màu sắc cột phân biệt các mô hình. Chiều cao cột tương ứng với độ chính xác. Giá trị độ chính xác được hiển thị trên đỉnh mỗi cột. Chú thích được ẩn để biểu đồ gọn gàng. Trục y giới hạn từ 0 đến 1.

```{r}
message("========== Vẽ biểu đồ so sánh độ chính xác của các mô hình ==========\n")

ggplot(models_comparison, aes(x = reorder(Model, Accuracy), y = Accuracy, fill = Model)) +
  geom_bar(stat = "identity") +
  theme_minimal() +
  labs(title = "So sánh độ chính xác của các mô hình",
       y = "Độ chính xác", 
       x = "Mô hình") +
  geom_text(aes(label = round(Accuracy, 3)), vjust = -0.5) +
  theme(legend.position = "none") +
  ylim(0, 1)

cat("Vẽ biểu đồ so sánh độ chính xác của các mô hình (thành công)")
```

## 4.9 Tầm quan trọng của các biến
  Để hiểu rõ hơn vai trò đóng góp của từng thuộc tính trong việc dự đoán nguy cơ mắc bệnh tim, đặc biệt là trong ngữ cảnh của mô hình Rừng Ngẫu Nhiên, chúng em đã tiến hành phân tích tầm quan trọng của các biến. Thuật toán Rừng Ngẫu Nhiên cung cấp một cơ chế nội tại để ước tính mức độ ảnh hưởng của mỗi thuộc tính đến hiệu suất dự đoán của mô hình.

# 4.9.1 Trong Random Forest
  - Để hiểu tầm quan trọng của từng thuộc tính trong mô hình Rừng Ngẫu Nhiên (rf_model), chúng em đã dùng hàm importance() từ thư viện randomForest, lưu kết quả vào importance_rf. Ma trận này chứa các chỉ số như Mean Decrease Accuracy và Mean Decrease Gini.

  - Sau đó, varImpPlot() từ cùng thư viện được sử dụng để tạo biểu đồ cột trực quan, với chiều cao cột thể hiện mức độ quan trọng của từng thuộc tính (thường sắp xếp theo Mean Decrease Accuracy). Tiêu đề biểu đồ là "Tầm quan trọng của các biến trong Random Forest".

  - Biểu đồ này giúp chúng em dễ dàng nhận diện các thuộc tính có ảnh hưởng lớn nhất đến dự đoán của mô hình Rừng Ngẫu Nhiên, cung cấp thông tin giá trị về các yếu tố nguy cơ tiềm ẩn.

```{r}
message("========== Trong Random Forest ==========\n")

importance_rf <- importance(rf_model)
varImpPlot(rf_model, main = "Tầm quan trọng của các biến trong Random Forest")

cat("Trong Random Forest (thành công)")
```

# 4.9.2 Trong Gradient Boosting
  - Tương tự Rừng Ngẫu Nhiên, chúng em phân tích tầm quan trọng của biến trong mô hình Tăng cường Gradient (gbm_model) bằng hàm summary() từ thư viện gbm (với plotit = TRUE để vẽ nhanh). Kết quả được lưu vào importance_gbm.

  - Để tùy chỉnh biểu đồ bằng ggplot2, importance_gbm được chuyển thành DataFrame importance_gbm_df với cột "Variable" và "Relative_Influence".

```{r}
message("========== Trong Gradient Boosting ==========\n")

importance_gbm <- summary(gbm_model, n.trees = best_iter, plotit = TRUE)
importance_gbm_df <- as.data.frame(importance_gbm)
colnames(importance_gbm_df) <- c("Variable", "Relative_Influence")

ggplot(importance_gbm_df, aes(x = reorder(Variable, Relative_Influence), y = Relative_Influence)) +
  geom_bar(stat = "identity", fill = "skyblue") +
  coord_flip() +
  theme_minimal() +
  labs(title = "Tầm quan trọng của các biến trong Gradient Boosting",
       x = "Biến",
       y = "Ảnh hưởng tương đối")

cat("Trong Gradient Boosting (thành công)")
```

## 4.10 Lưu mô hình để sử dụng sau này
  - Để sử dụng lại các mô hình (Logistic, Random Forest, Gradient Boosting) mà không cần huấn luyện lại, chúng em đã lưu chúng vào các tệp RDS riêng biệt trong thư mục "model" bằng hàm saveRDS(). Định dạng RDS của R tối ưu cho việc lưu trữ các đối tượng phức tạp.
    + saveRDS(log_model, "model/logistic_model.rds")
    + saveRDS(rf_model, "model/random_forest_model.rds")
    + saveRDS(gbm_model, "model/gradient_boosting_model.rds")

  - Các mô hình này có thể được tải lại dễ dàng bằng hàm readRDS() để sử dụng cho dự đoán mới hoặc phân tích tiếp mà không cần huấn luyện lại, tiết kiệm thời gian và tài nguyên. Việc lưu trữ trong thư mục "model" giúp quản lý dự án khoa học hơn.

```{r}
message("========== Lưu mô hình để sử dụng sau này ==========\n")

saveRDS(log_model, "model/logistic_model.rds")
saveRDS(rf_model, "model/random_forest_model.rds")
saveRDS(gbm_model, "model/gradient_boosting_model.rds")

cat("Lưu mô hình để sử dụng sau này (thành công)")
```

## 4.11 Kết hợp các dự đoán để tăng hiệu suất (ensemble)
  - Để tăng cường khả năng dự đoán, chúng em đã thử nghiệm phương pháp kết hợp mô hình (ensemble) đơn giản bằng cách tính trung bình xác suất dự đoán từ ba mô hình (Logistic, Random Forest, Gradient Boosting).

  - Các bước:
    + Tính trung bình xác suất: Xác suất dự đoán của từng mẫu từ ba mô hình được cộng lại và chia trung bình (ensemble_pred_prob).
    + Phân loại theo ngưỡng: Xác suất trung bình được chuyển thành lớp (0/1) với ngưỡng 0.5 (ensemble_pred_class, kiểu factor).
    + Đánh giá hiệu suất: Ma trận nhầm lẫn (ensemble_cm) và ROC/AUC (ensemble_auc) được tính toán trên tập kiểm tra.
    + Bổ sung so sánh: Các chỉ số hiệu suất của mô hình ensemble được thêm vào bảng models_comparison.
    + Cập nhật biểu đồ ROC: Đường cong ROC của mô hình ensemble (màu tím) được thêm vào biểu đồ so sánh ROC của các mô hình riêng lẻ.

  - Kết quả cho thấy mô hình ensemble có tiềm năng đạt hiệu suất tốt hơn hoặc tương đương với các mô hình tốt nhất riêng lẻ.

```{r}
message("========== Kết hợp các dự đoán để tăng hiệu suất (ensemble) ==========\n")

# Tạo một mô hình ensemble đơn giản bằng cách lấy trung bình xác suất
ensemble_pred_prob <- (log_pred_prob + rf_pred_prob + gbm_pred_prob) / 3
ensemble_pred_class <- ifelse(ensemble_pred_prob > 0.5, 1, 0)
ensemble_pred_class <- factor(ensemble_pred_class, levels = levels(test_data$target))

# Đánh giá mô hình ensemble
ensemble_cm <- confusionMatrix(ensemble_pred_class, test_data$target)
ensemble_roc <- roc(as.numeric(test_data$target) - 1, ensemble_pred_prob)
ensemble_auc <- auc(ensemble_roc)

# Thêm vào bảng so sánh
models_comparison <- rbind(models_comparison,
                          c("Ensemble", 
                            ensemble_cm$overall["Accuracy"],
                            ensemble_cm$byClass["Sensitivity"],
                            ensemble_cm$byClass["Specificity"],
                            ensemble_auc))

print(models_comparison)

# Cập nhật biểu đồ ROC với mô hình ensemble
plot(log_roc, col = "blue", main = "So sánh các đường cong ROC")
plot(rf_roc, col = "red", add = TRUE)
plot(gbm_roc, col = "green", add = TRUE)
plot(ensemble_roc, col = "purple", add = TRUE)
legend("bottomright", 
       legend = c(paste("Logistic (AUC =", round(log_auc, 3), ")"),
                  paste("Random Forest (AUC =", round(rf_auc, 3), ")"),
                  paste("Gradient Boosting (AUC =", round(gbm_auc, 3), ")"),
                  paste("Ensemble (AUC =", round(ensemble_auc, 3), ")")),
       col = c("blue", "red", "green", "purple"),
       lwd = 2)

cat("Kết hợp các dự đoán để tăng hiệu suất (ensemble) (thành công)")
```